【裁判字號】    94,交聲,321
【裁判日期】    950123
【裁判案由】    違反道路交通管理處罰條例聲明異議
【裁判全文】
臺灣基隆地方法院交通事件裁定         94年度交聲字第321號
原處分機關
即移送機關    交通部公路總局臺北區監理所基隆監理站
異  議  人
即受處分人    甲○○
上列受處分人即異議人因違反道路交通管理處罰條例案件，對於
交通部公路總局臺北區監理所基隆監理站中華民國94年11月10日
所為之處分（原處分案號：基監字第裁42-R00000000號），聲明
異議，本院裁定如下：
    主  文
異議駁回。
    理  由
一、原處分意旨略以：異議人即受處分人甲○○於民國94年11月
    1 日凌晨4 時53分許，駕駛車牌號碼0261-EA 號自用小客車
    ，行經基隆市○○路、仁四路口，肇事致人受傷逃逸，為警
    依法製單舉發，核無不合，爰依道路交通管理處罰條例第六
    十二條第一項、第六十七條第一項規定，吊銷異議人普通自
    小客車駕駛執照，並終生禁考等語。
二、異議意旨則略以：異議人固不否認於上開時、地駕駛前揭自
    小客車肇事致人受傷暨將上揭自小客車駛離現場之事實，惟
    另抗辯稱：伊當時曾向傷者乙○○說明「前面很多車子，我
    先將車子開往前面停好」，是伊主觀上並無逃逸意思；又伊
    見巡邏警車經過，亦已立即停車受檢，是伊客觀上亦無逃逸
    行為等語，並求為撤銷原處分。
三、按「汽車駕駛人，駕駛汽車肇事致人受傷或死亡，應即採取
    救護或其他必要措施，並向警察機關報告，不得駛離，違者
    吊扣其駕照三個月至六個月；逃逸者吊銷駕駛執照」，道路
    交通管理處罰條例第六十二條第一項定有明文，且依同條例
    第六十七條第一項規定，違反上開規定而經吊銷駕駛執照者
    ，終身不得考領駕駛執照。考其立法意旨，無非係在增進行
    車安全、保護他人權益，以維持社會秩序。蓋道路交通事故
    發生後，如有受傷或死亡之情形者，本應即時救護或採取必
    要之措施，以防其損害範圍之擴大；如駕駛人於肇事後，隨
    即駕車逃離現場，則不僅肇事責任認定困難，更有可能導致
    傷者喪失生命之嚴重後果，是自有從嚴處理之必要。又終身
    不得考領駕駛執照之規定，同係為維護車禍事故受害人生命
    安全、身體健康必要之公共政策，且在責令汽車駕駛人善盡
    行車安全之社會責任，屬維持社會秩序及增進公共利益所必
    要，此業據司法院大法官釋字第284 號、第531 號解釋闡釋
    在案。職此，汽車駕駛人駕駛汽車發生交通事故，不論其責
    任之歸屬為何，即有義務留在肇事現場，採取救護或其他必
    要措施，並向警察機關報告，以保護他人權益，同時釐清肇
    事責任。
四、經查：
  (一)異議人駕駛上開自小客車，於前揭時、地，與證人乙○○騎
    乘NQ7-392 號機車發生擦撞，致證人乙○○右手掌、膝蓋受
    傷害，所涉刑事犯罪，乃經基隆市警察局第一分局函送臺灣
    基隆地方法院檢察署檢察官偵查受理等事實，除為異議人所
    不否認（參見聲明異議狀），並經證人乙○○到庭證述明確
    ，且經本院職權向臺灣基隆地方法院檢察署借調94年度偵字
    第4420號偵查卷宗核閱無誤，有卷附基隆市警察局第一分局
    刑事案件移送書影本乙紙在卷可參。
  (二)異議人駕駛車輛肇事致人受傷後，除未下車查看，亦未報警
    或通知救護車前往處理，更未與證人乙○○互為聯絡方式之
    交換，旋即駕駛車輛離開現場等事實，業據證人丙○○即本
    案處理員警於本院調查時到庭結稱：當時我因接獲民眾報案
    電話而駕駛警車趕往案發現場即「龍安路、精一路口」，並
    於抵達現場後，將我所駕駛之警車停在路邊，當時，異議人
    駕駛車輛適巧停在我警車前方，惟我當時尚不知前方車輛即
    係本案異議人（肇事者）駕駛。因我甫將警車停妥，前方異
    議人駕駛車輛即不斷向後倒車，我遂鳴按警車喇叭以示警告
    ，並立即下車趨前擬向前車駕駛人瞭解狀況，不料，我才剛
    剛下車，被害人（證人乙○○）就上前向我指出警車前方車
    輛即本案異議人駕駛車輛（肇事車輛），接著，異議人立刻
    駕駛車輛離開現場，我見此情狀，旋駕駛警車並鳴放警笛沿
    路追趕，我一路緊隨異議人駕駛車輛沿龍安街右轉成功一路
    、右轉仁五路、左轉愛三路、左轉仁四路，直至仁四路與愛
    二路路口，始成功攔獲異議人駕駛車輛（因該處係漁貨集散
    市場，異議人遭攤販阻擋致未能順利繼續前駛），且我駕駛
    警車追趕異議人之過程中，亦曾親眼目睹異議人闖越仁五路
    之紅燈路口，此外，據我甫抵達案發現場（即「龍安路、精
    一路口」）時之所見，異議人並無移車必要，蓋異議人駕駛
    車輛當時即已停妥在我所駕駛警車之前方路邊，是據我當時
    所見，異議人應係肇事逃逸無誤等語明確（參見本院94年12
    月21日訊問筆錄暨丙○○庭繪之逃逸路線圖）。
  (三)茲證人乙○○於本院94年12月21日首次開庭調查時，雖曾就
    異議人究否肇事逃逸乙節多所迴護，然經本院職權向臺灣基
    隆地方法院檢察署借調94年度偵字第4420號偵查卷宗核閱結
    果，證人乙○○於首度警詢中，則係表示：「我發生車禍當
    時對方甲○○撞到我後，有稍停車但沒有下車之後並加速由
    龍安街逆向往精一路方向逃逸，是我自己在車禍發生後將甲○○攔下所駕駛之自小客車號0261-EA 告訴他撞到我了。車
    禍發生當時甲○○，然後邊走邊說要去叫警察來處理，之後
    我便報警處理，怎知警方到場後甲○○駕駛自小客車號0261
    -EA 由精一路迴轉龍安街往成功一路方向逃逸」，此觀之本
    院卷附之乙○○94年11月1 日警詢筆錄記載內容即明。本院
    為明瞭證人乙○○歷次證述內容何以有所此異，遂二度傳喚
    證人乙○○到庭說明，經本院提示上揭警詢筆錄暨證人丙○○之證述內容予之閱覽，證人乙○○乃坦承異議人肇事後之
    行止，確與證人丙○○之證述內容相符，並與其首度於警詢
    之所證相同（參見本院95年1 月9 日訊問筆錄）。據此，異
    議人肇事後逃逸之行止，自屬殆無可疑。
  (四)綜上，異議人既查有如前所述之肇事逃逸行止，原處分機關
    援引首開規定，對異議人為首揭裁處，即為適法，並無不合
    ；異議人猶執前詞，辯稱未曾逃逸云云，尚無可取，並無理
    由，應予駁回。
五、據上論斷，應依道路交通案件處理辦法第19條，裁定如主文
    。
中    華    民    國    95    年    1     月    23    日
                  交通法庭法  官  王慧惠
以上正本證明與原本無異。
對於本件裁定如有不服，應於收受送達後5日內，向本院提出抗
告書狀，敘述抗告之理由，抗告於臺灣高等法院。
中    華    民    國    95    年    1     月    23    日
                          書記官  王一芳


司法院資訊處製作；財團法人民間司法改革基金會備份。
